【裁判字號】    95,交易,141
【裁判日期】    950830
【裁判案由】    過失傷害
【裁判全文】
臺灣嘉義地方法院刑事判決             95年度交易字第141號
公  訴  人  臺灣嘉義地方法院檢察署檢察官
被      告  丙○○
            丁○○
                      巷17弄.
上列被告因過失傷害案件，經檢察官提起公訴（九十五年度偵字
第四五一四號），經本院合議庭裁定由受命法官獨任進行簡式審
判程序，茲判決如下：
    主  文
丙○○犯過失傷害罪，處有期徒刑月，如易科罰金，以銀元
佰元即新台幣玖佰元折算壹日。
丁○○犯過失傷害罪，處有期徒刑貳月，如易科罰金，以銀元
佰元即新台幣玖佰元折算壹日。
    事  實
一、丙○○於民國九十五年一月二十七日晚上十一時二十分許，
    駕駛車牌號碼9351─XB自用小客車，沿嘉義縣朴子市○○里
    ○○道路，由北往南方向行駛，途經同路段與嘉義縣朴子市
    佳禾里嘉一六七線公路一點七公里處之交岔路口時，理應注
    意車輛行駛時，駕駛人應注意車前狀況，隨時採取必要之安
    全措施及車輛行至無號誌之交岔路口，支線道應暫停讓幹線
    道車先行。依當時天候晴、雖夜間無照明、然路面乾燥、無
    缺陷、無障礙物、視距良好，又無不能注意之情事，竟疏未
    注意上述規定，貿然右轉，適有丁○○駕駛車牌號碼XW─45
    56號自用小客車搭載乙○○○、甲○○，沿嘉義縣朴子市佳
    禾里嘉一六七線公路，由東往西方向行駛，亦應注意車輛行
    駛時，駕駛人應注意車前狀況，隨時採取必要之安全措施及
    車輛行至無號誌之交岔路口，應減速慢行，作隨時停車之準
    備，而丁○○依當時情形，亦無不能注意之情事，竟疏於注
    意，仍以時速六十公里之速度，超速行駛，由於丙○○、丁○○均有上開疏失，以致二人見狀均已閃避不及，其二人所
    駕之上開車輛發生碰撞，致丁○○受有胸臂挫傷、左膝擦傷
    等傷害；乙○○○受有頭骨骨折併氣顱、面部裂傷五公分等
    傷害；甲○○受有下頷及右臉頰開放性傷口六公分、手部開
    放性傷口四公分等傷害；丙○○則受有胸臂挫傷及左大腿挫
    傷等傷害。丁○○於前開事故發生後，立即託甲○○向有偵
    查犯罪職務之嘉義縣警察局朴子分局報案，並報明肇事人姓
    名、地點，請警方前往處理；丙○○則於嘉義縣警察局朴子
    分局警員楊智燦前往現場處理時，主動向有偵查犯罪職務之
    警員承認其為肇事者，進而接受裁判，始知上情。
二、案經丙○○、丁○○、乙○○○、甲○○分別訴請嘉義縣警
    察局朴子分局報請臺灣嘉義地方法院檢察署檢察官偵查起訴
    。
    理  由
一、右揭事實，業據被告丙○○、丁○○於警詢、偵查中及本院
    審理時均坦承不諱（見警卷第四頁至第十三頁、偵查卷第七
    頁至第八頁、本院卷第二頁及九十五年八月十六日審判筆錄
    ），核與告訴人丙○○、丁○○、乙○○○、甲○○於警詢
    及偵查中指訴之情節相符（見警卷第十五頁至第二十頁、偵
    卷第七頁至第九頁、調偵卷第六頁至第九頁），復有道路交
    通事故現場圖、調查報告表(一)、(二)、長庚紀念醫院嘉義分院
    診斷證明書五紙、現場照片及肇事車輛相片十一幀附卷可稽
    （見警卷第二九頁至第三四頁）。按車輛行駛時，駕駛人應
    注意車前狀況，隨時採取必要之安全措施及車輛行至無號誌
    之交岔路口，支線道應暫停讓幹線道車先行、車輛行至無號
    誌之交岔路口，應減速慢行，作隨時停車之準備，道路交通
    安全規則第九十四條第三項、第一百零二條第一項第二款、
    第九十三條第一項第二款分別定有明文。被告二人駕駛上開
    車輛各應注意該等安全規範，且依當時天候晴、雖夜間無照
    明、然路面乾燥、無缺陷、無障礙物、視距良好，又無不能
    注意之情事，竟均疏未注意及此，致發生本件車禍，被告二
    人駕車顯有過失甚明，且本件經送台灣省嘉雲區車輛行車事
    故鑑定委員會鑑定結果，亦認為被告曾錦源駕駛自用小客車
    ，夜間行經未劃標線狹路之無號誌交岔路口，由支線道右轉
    彎未暫停讓幹線道直行車先行，為肇事主因；被告丁○○駕
    駛自用小客車，夜間行經無號誌交岔路口，未減速反超速行
    駛，為肇事次因，有該鑑定委員會九十五年六月十六日嘉雲
    鑑九五○二七七字第○九五五八○二二六七號函及鑑定意見
    書各一份可稽。是被告二人駕車肇事與告訴人受傷結果間，
    顯有相當因果關係。綜上所述，被告等之自白與事實相符，
    足資採信，本案事證明確，其等犯行堪以認定。
二、本件核被告丙○○、丁○○所為，均係犯刑法第二百八十四
    條第一項前段之過失傷害罪，被告丙○○一過失行為致丁○○、乙○○○、甲○○三人受傷，為想像競合犯，應從一重
    處斷。又被告丁○○、丙○○犯罪後，分別託他人報警並於
    該管公務員發覺前，向據報前往處理之嘉義縣警察局朴子分
    局警員楊智燦承認肇事，自首而接受裁判等情，有該分局製
    作之肇事人自首情形紀錄表二份附卷可稽（見警卷第三七頁
    至第三八頁），則被告等既對未發覺之犯罪自首而接受裁判
    ，即與自首要件相符，因於九十五年七月一日施行修正之刑
    法第六十二條規定自首得減輕其刑，而修正前之自首規定則
    為應減輕其刑，二者相較，自以修正前之自首規定對被告等
    較有利，本件被告等均係於九十五年一月二十七日自首，自
    應依刑法第二條第一項規定，以較有利於被告等之行為時法
    之自首規定。爰審酌被告等所為已造成告訴人受傷之結果，
    其等就本件車禍均有肇事因素，惟被告丙○○為肇事主因，
    且致三人受傷，其過失程度較重，被告丁○○之過失程度尚
    輕，且其二人犯後均坦承犯行、態度尚佳，然與告訴人均尚
    未達成和解、賠償損害或取得諒解暨其他一切情狀，各量處
    如主文所示之刑，並均諭知如易科罰金，因被告等行為時之
    易科罰金折算標準，應以銀元三百元折算一日，經折算為新
    臺幣後，應以新臺幣九百元折算為一日，惟九十五年七月一
    日修正公布施行之刑法第四十一條第一項前段則規定：「犯
    最重本刑為五年以下有期徒刑以下之刑之罪，而受六個月以
    下有期徒刑或拘役之宣告者，得以新臺幣一千元、二千元或
    三千元折算一日，易科罰金。」比較修正前後之易科罰金折
    算標準，以九十五年七月一日修正公布施行前之規定，較有
    利於被告等，則應依刑法第二條第一項前段，均適用修正前
    刑法第四十一條第一項前段規定，各定其折算標準，以資懲
    儆。
據上論斷，應依刑事訴訟法第二百七十三條之一第一項、第二百
九十九條第一項前段，刑法第二百八十四條第一項前段、第五十
五條，修正前刑法第六十二條、第四十一條第一項前段，刑法施
行法第一條之一，修正前罰金罰鍰提高標準條例第二條，現行法
規所定貨幣單位折算新台幣條例第二條，判決如主文。
本案經檢察官李志明到庭執行職務。
中    華    民    國    95    年    8     月    30    日
                      交通法庭  法  官  陳仁智
右正本證明與原本無異。
如不服本判決，應於判決送達後十日內向本院提出上訴狀（應附
繕本）。告訴人或被害人如對於本判決不服者，應具備理由請求
檢察官上訴，其上訴期間之計算係以檢察官收受判決正本之日期
為準。
中    華    民    國    95    年    8     月    30    日
                                書記官  楊福源
附錄本案論罪科刑法條全文
刑法第284條：
因過失傷害人者，處六月以下有期徒刑、拘役或五百元以下罰金
，致重傷者，處一年以下有期徒刑、拘役或五百元以下罰金。
從事業務之人，因業務上之過失傷害人者，處一年以下有期徒刑
、拘役或一千元以下罰金，致重傷者，處三年以下有期徒刑、拘
役或二千元以下罰金。


司法院資訊處製作；財團法人民間司法改革基金會備份。
